【裁判字號】    97,訴,191
【裁判日期】    970901
【裁判案由】    違反槍砲彈藥刀械管制條例
【裁判全文】
臺灣宜蘭地方法院刑事判決               97年度訴字第191號
公  訴  人  臺灣宜蘭地方法院檢察署檢察官
被      告  乙○○
選任辯護人  曾威龍律師
被      告  甲○○
            戊○○
上二人共同
指定辯護人  本院公設辯護人  丁○○
上列被告等因違反槍砲彈藥刀械管制條例案件，經檢察官提起公
訴（97年度偵字第1269、1490號），本院判決如下：
    主  文
乙○○共同未經許可，持有可發射子彈具有殺傷力之土造長槍，
處有期徒刑貳年，併科罰金新臺幣參萬元，罰金如易服勞役，以
新臺幣壹仟元折算壹日。扣案具有殺傷力之土造長槍壹枝（槍枝
管制編號0000000000號）沒收。
甲○○、戊○○共同未經許可，持有可發射子彈具有殺傷力之土
造長槍，各處有期徒刑壹年捌月，併科罰金新臺幣參萬元，罰金
如易服勞役，均以新臺幣壹仟元折算壹日，均緩刑肆年。扣案具
有殺傷力之土造長槍壹枝（槍枝管制編號0000000000
號）沒收。
    事  實
一、乙○○、甲○○、戊○○與丙○○（業經判決確定）為朋友
    。於民國95年1月間某日晚上，由乙○○攜帶其所有之具擊
    發機構之木質槍身及金屬槍管組合而成，可裝填及擊發口徑
    0.27吋建築工業用彈（作為發射動力用），機械性能良好，
    可供發射彈丸使用，具有殺傷力之土造長槍1枝（槍枝管制
    編號0000000000）及5顆鋼珠，4人未經中央主管機關許可，
    基於持有具殺傷力之槍枝之犯意聯絡，共同持有該土造長槍
    及5顆鋼珠，到大礁溪山區狩獵，並獵得飛鼠3隻供烹炒食用
    。繼於95年4月15日晚間10時40分許，4人再次約好由乙○○
    攜帶該土造長槍，前往大礁溪山上打飛鼠，惟在戊○○住家
    門口會合時，因戊○○、甲○○、丙○○欲共乘甲○○所有
    之Q8-8047號自小客車上山，乙○○欲搭乘停放在戊○○住
    處巷口由其他友人張經緯駕駛之車輛，乙○○乃由車窗外，
    將長槍交給坐在Q8-8047號自用小客車副駕駛座之甲○○，
    放在前座中間後，旋即走向張經緯駕駛而停放在戊○○住處
    巷口外之車輛。嗣為路過之巡邏員警發現渠等形跡可疑，予
    以盤查，並於Q8-8047號自小客車前座中間發現該土造長槍1
    枝，而當場查獲丙○○、甲○○及戊○○，乙○○則乘隙逃
    逸。渠等乃推由丙○○出面承認槍枝為其1人所有，為大家
    頂罪，至起訴後於另案審理中，丙○○始供出槍枝為乙○○
    所有，而查獲上情。
二、案經臺灣宜蘭地方法院檢察署檢察官簽分偵查起訴。
    理  由
壹、證據能力部分：
  (一)按被告以外之人於審判外之言詞或書面陳述，除法律有規定
    者外，不得作為證據；又被告以外之人於審判外向法官所之
    陳述，得為證據，刑事訴訟法第159條第1項及第159條之1第
    1項分別定有明文。查證人丙○○於本院95年度訴字第236號
    及臺灣高等法院95年度上訴字第4824號案件審理時，以被告
    身分向法官所為之陳述，均經本院依被告乙○○之聲請，以
    丙○○為證人具結後行交互詰問，充分保障被告張錦在訴訟
    上之權利，依刑事訴訟法第159條之1第1項規定，自有證據
    能力。至於檢察官主張用以證明被告3人與丙○○共同持有
    槍枝一事之臺灣高等法院95年度上訴字第4824號確定判決，
    乃法院就具體個案認定事實所製作之書類，核無刑事訴訟法
    第159條之4例外可作為證據之情形，是無證據能力。
  (二)又按被告以外之人於審判外之陳述，雖不符前4條之規定，
    而經當事人於審判程式同意作為證據，法院審酌該言詞陳述
    或書面陳述作成時之情況，認為適當者，亦得為證據，刑事
    訴訟法第159條之5第1項定有明文。查本件以下所引除證人
    丙○○於審理時所為之陳述外，其餘被告以外之人於審判外
    之書面或言詞陳述，被告於審判程序時均同意作為證據，本
    院審酌上開書面及言詞陳述作成時之情況，認適宜作為證據
    使用，均有證據能力。
貳、實體部分：
一、訊據被告乙○○矢口否認有何未經許可持有可發射子彈具殺
    傷力之土造長槍之犯行，辯稱：扣案之土造長槍不是伊的，
    而且95年1月間及95年4月15日當天，伊都沒有跟丙○○、甲○○、戊○○去打飛鼠云云。另被告甲○○、戊○○固於本
    院準備程序時全部認罪，惟於本院審理時均辯稱：伊等於是
    要去抓蝦，不是要去飛鼠云云。
二、惟查：
  (一)被告甲○○、戊○○部分：
    被告甲○○、戊○○已迭次證稱或供稱：甲○○─伊等攜
    帶土製空氣長槍是正準備到山上打獵。在95年4月15日出發
    前，乙○○把槍放在伊車內的右前座門邊，說是要打飛鼠。
    伊1月有去大礁溪山區○○道他們有打獵，4月15日當天伊知
    道車上有槍，槍是要去打獵的（見警蘭偵字第0950002010號
    卷第13頁、本院95年度訴字第236號卷第66頁、高院95年度
    上訴字第4824號卷第50頁背面、偵1269號卷第13頁）；戊○○─95年4月15日是乙○○拿出槍說要放在甲○○車上，
    就從窗戶拿進車內給甲○○放在副駕駛座旁邊，95年1月間
    有到大礁溪山區打飛鼠。槍是乙○○帶來放在車上，事先就
    知道了（見本院95年度訴字第236號卷第74、78頁、本院卷
    第112、113、120、122頁）等語在卷，經核與證人丙○○坦
    承有使用過（長槍）2次，1次是於95年1月間某日與乙○○
    、戊○○、甲○○一起至大礁溪山打飛鼠，打到3隻飛鼠，
    用炒的吃掉了，1次是被查獲當天正準備持該槍上山打飛鼠
    ，長槍是乙○○的等情相符（見警蘭偵字第0950002010號卷
    第4頁、第7頁背面、偵1728號卷第5、6頁、高院95年度上訴
    字第4824號卷第25頁、本院卷第91、93頁），足認被告甲○○、戊○○及證人丙○○於95年1月間，到大礁溪山區除了
    抓蝦外，同時亦有用被告乙○○帶去的扣案長槍打飛鼠，而
    於95年4月15日為警查獲時，亦準備到大礁溪山區用該扣案
    長槍打飛鼠。因此，被告3人及丙○○於95年1月間某日及95
    年4月15日，確實有共同攜帶槍枝供打獵之用至明。至於何
    人開槍，並不影嚮共同持有之行為。被告甲○○及戊○○前
    揭辯解，尚不足取。
  (二)被告乙○○部分：
  1.上開扣案之土造長槍確實是被告乙○○所有，被告乙○○於
    95年1月間某日，有帶該槍枝上山打獵，另於95年4月15日為
    警查獲當天被告乙○○亦有帶來，並將槍遞給車內之甲○○
    放在前座中間後，旋即走向張經緯駕駛而停放在戊○○住處
    巷口外之車輛，彈珠（子彈）是在被告乙○○那邊等節，迭
    據證人被告甲○○、戊○○、丙○○結證屬實（見本院95年
    度訴字第236號卷第66、72、74-78頁、高院95年度上訴字第
    4824號卷第50頁背面、偵1269號卷第12、13頁、本院卷第91
    、107、1 11、113頁），並互核相符，而被告乙○○亦供承
    ：伊於95年4月15日當天，有至戊○○住處，伊與另外1個認
    識的男生走出去馬路，別人好像叫他新偉（同音），後來走
    出去就看到警察的車子等語在卷（見本院95年度訴字第236
    號卷第110、111頁），且參以扣案之土造長槍既係被告等人
    準備供打飛鼠之用，當備有子彈才是，然該把長槍並未填充
    子彈，事後搜索證人丙○○家中亦未搜到任何與槍砲有關之
    證物等節，業據證人林宏俊結證屬實（見本院95年度訴字第
    236號卷第85、86頁），因此，證人甲○○、戊○○、丙○○所述，扣案長槍係95年4月15日未被警察查獲之被告乙○○帶至現場放在甲○○車內前座中間，彈珠都在乙○○身上
    等節，即非無據，且合於經驗法則，當足採信。再者，觀諸
    被告乙○○供承：伊於95年4月16日曾與戊○○至警局與證
    人丙○○說話乙節（見本院95年度訴字第236號卷第110、11
    1頁），則衡諸常情，倘若被告乙○○所述扣案長槍非其持
    有一事為真，身為被告乙○○友人之證人甲○○、戊○○、
    丙○○於前案及本案審理中豈有一再虛詞誣陷之，而致己有
    身繫偽證罪責之虞？證人戊○○又何須大費周章的聯絡年紀
    均較渠等為小並自稱有輕度智障之被告乙○○，並至被告乙○○住處要求其前往丙○○、甲○○因此案被拘留之警局？
    凡此均足認被告乙○○所辯悖於事理。況且，被告乙○○於
    前案審理時陳稱；伊有告訴丙○○說找不到民意代表來幫忙
    講話（見本院95年度訴字第236號卷第113頁），嗣於本院審
    理時改口供稱：伊只有經過派出所門口，沒有跟丙○○講話
    云云，繼而辯稱：丙○○有要跟伊講話沒有錯，但是伊沒有
    跟丙○○講云云，經檢察官質問後，始再陳明：伊有說找不
    到民意代表來幫忙說話這些話，但伊是跟戊○○講的，是戊○○去跟丙○○講的云云（見本院卷第119頁），其辯詞反
    覆，亦徵有避重就輕之情。從而，基上所查，被告乙○○所
    辯不足憑信。證人甲○○、戊○○及丙○○所述扣案長槍係
    被告乙○○所有，並於95年4月15日帶至被告甲○○車上而
    為警查獲等事，應非子虛，當足以信實。
  2.至證人甲○○、戊○○、丙○○就渠等於警察查獲時之位置
    ，及於警察查獲後之反應為何，在法院審理時所為之陳述雖
    或有不一致之處，惟人之記憶本即有限，且渠等就扣案土造
    長槍係由何人帶到現場及被告乙○○為何未被警察查獲等事
    實，均證述相符，自難僅因渠等證詞略有不符或矛盾，即全
    盤否認證人證詞之真實性。又查獲之警員陳瑞昌、林宏俊僅
    供述查獲經過及丙○○於警詢供述情形，並不瞭解丙○○與
    被告乙○○等人間槍枝究係何人持有、所有關係，且其等雖
    證稱未看見被告戊○○住處巷口有其他車輛或未注意被告戊○○住處巷內有其他車輛等節，惟此與被告乙○○（見本院
    95年度訴字第236號卷第110頁）及證人甲○○、戊○○、丙○○所述不符，故其等所述自不足為被告乙○○有利或不利
    之認定。另證人丙○○於警、偵訊中所述，為欲一人承擔全
    部責任，所言部分不實，自不足採，但對所供述於95年1月
    間某日曾持該槍打飛鼠之情節，與審理中所述大致相符，且
    與其他證據勾稽，與事實相符，仍可採為證據。
  (三)本件復有土造長槍1枝扣案可資佐證。而該土造長槍，經送
    內政部警政署刑事警察局鑑定，該局先以性能檢驗法鑑定認
    「送鑑土造獵槍一枝（槍枝管制編號0000000000），認係由
    具擊發機構之木質槍身及金屬槍管組合而成之土造長槍，可
    裝填及擊發口徑0.27吋建築工業用彈（作為發射動力用），
    機械性能良好，可供發射彈丸使用，認具有殺傷力」，此有
    內政部警政署刑事警察局95年5月16日刑鑑字第0950057018
    號槍彈鑑定書在卷可稽（見偵1728號卷第8頁至第10頁）。
    後該局再以試射法鑑定認「送鑑土造長槍一枝（槍枝管制編
    號0000000000），經實際裝填直徑約8ｍｍ鋼珠（重約2.0ｇ
    ）及口徑0.27吋建築工業用彈試射，測得鋼珠發射速度為30
    2公尺／秒，計算其發射動能為91.2焦耳，單位面積動能為1
    81.44焦耳／平方公分。」，有內政部警政署刑事警察局95
    年8月10日刑鑑字第0950105570號函附卷可憑（見本院95年
    度訴字第236號卷第46頁）。而依日本科學警察研究所之研
    究結果，彈丸單位面積動能達20焦耳／平方公分，則足以穿
    入人體皮肉層；又依內政部警政署刑事警察局對活豬做射擊
    測試結果，彈丸單位面積動能達24焦耳／平方公分，則足以
    穿入豬隻皮肉層，此可參見內政部警政署刑事警察局之函文
    。從而，依前揭2次鑑定之結果，可知扣案之土造長槍1枝（
    槍枝管制編號0000000000），確實機械性能良好且可擊發適
    用之子彈，而擊發後彈丸之單位面積動能更高達181.44焦耳
    ／平方公分，已超過24焦耳/平方公分，顯足以穿入人體及
    豬隻之皮肉層，且被告甲○○、戊○○及證人丙○○均自承
    曾以該槍狩獵，打死飛鼠3隻，自具有殺傷力無訛。
  (四)綜上所述，本件事證已臻明確，被告所辯，為避重就輕之詞
    ，不足採信，其罪證明確，犯行洵堪認定，應予依法論科。
三、核被告乙○○、甲○○、戊○○所為，均係犯槍砲彈藥刀械
    管制條例第8條第4項之未經許可，持有可發射子彈具有殺傷
    力之土造長槍罪。被告乙○○、甲○○、戊○○與證人丙○○間有犯意之聯絡及行為之分擔，皆為共同正犯。又被告乙○○持有上開槍枝僅係用以打獵飛鼠自娛，並無為其他不法
    用途，而被告甲○○、戊○○係因打獵而共同持有槍枝，持
    有槍枝情節均屬輕微，如科處最輕本刑，猶嫌過重，此足以
    引起一般人之同情，其情狀尚堪憫恕，爰俱依刑法第59條規
    定減輕其刑。爰審酌被告等人之素行、智識程度；犯罪之動
    機、目的、手段、持有槍枝時間之長短；未使用槍枝為其他
    對社會治安影響重大之犯罪行為；暨被告乙○○全盤否認犯
    行，未見悔意，而被告甲○○及戊○○則供承大部分犯行等
    一切情狀，分別量處如主文所示之刑，並就罰金刑部分，諭
    知易服勞役之折算標準，以示懲儆。被告等行為後，刑法第
    42條於95年7月1日修正生效施行，罰金罰鍰提高標準條例則
    自同日修正刪除第2條之規定，修正前刑法第42條第2項及罰
    金罰鍰提高標準條例第2條規定，罰金易服勞役之折算標準
    ，以銀元3百元折算1日，經換算為新臺幣後，以新臺幣9百
    元折算為1日。依修正後刑法第42條第3項之規定，罰金易服
    勞役之折算標準，應以新臺幣1千元、2千元或3千元折算1日
    。是比較新舊法之結果，新法較有利於被告。依刑法第2條
    第1項「行為後法律有變更者，適用行為時之法律。但行為
    後之法律有利於行為人者，適用最有利於行為人之法律。」
    規定，本件即應適用現行刑法之規定，為罰金易服勞役之折
    算標準。又被告甲○○前未曾受有期徒刑以上刑之宣告，被
    告戊○○前因故意犯罪受有期徒刑以上刑之宣告，執行完畢
    後，5年以內未曾因故意犯罪而受有期徒刑以上刑之宣告，
    有臺灣高等法院被告前案紀錄表2份在卷可考，渠等因一時
    失慮，致觸法網，經此偵查、審判教訓後，應知所警惕，信
    無再犯之虞，本院因認渠等前開宣告之刑，以暫不執行為適
    當，爰分別依刑法第74條第1項第1、2款規定，併予宣告緩
    刑4年，以啟自新。末者，扣案由具擊發機構之木質槍身及
    金屬槍管組合而成，可裝填及擊發口徑0.27吋建築工業用彈
    （作為發射動力用），機械性能良好，可供發射彈丸使用，
    具有殺傷力之土造長槍壹枝（槍枝管制編號0000 000000）
    ，係屬違禁物，應依刑法第38條第1項第1款之規定宣告沒收
    。至於扣案土造長槍使用之鋼珠5顆，業經乙○○否認為其
    所有，復無證據證明上情，又非屬違禁物，故不併予宣告沒
    收，附此敘明。
據上論斷，應依刑事訴訟法第299條第1項前段，槍砲彈藥刀械管
制條例第8條第4項，刑法第2條第1項但書、第11條前段、第28條
、第59條、第42條第3項、第74條第1項第1款、第2款、第38條第
1項第1款，判決如主文。
本案經檢察官賴慶祥到庭執行職務。
中    華    民    國    97    年    9     月    1     日
                  刑事第二庭  審判長法  官  黃永勝
                                    法  官  鄭怡馨
                                    法  官  陳映佐
以上正本證明與原本無異
如不服本判決應於收受本判決後10日內向本院提出上訴書狀，並
應敘述具體理由。若未敘述理由者，應於上訴期間屆滿後20日內
向本院補提理由書狀(均須按他造當事人之人數附繕本)。
                                    書記官  陳憲文
中    華    民    國    97    年    9     月    2     日
附錄法條：
槍砲彈藥刀械管制條例第8條第4項：
未經許可，持有、寄藏或意圖販賣而陳列第1項所列槍枝者，處1
年以上7年以下有期徒刑，併科新臺幣7百萬元以下罰金。


司法院資訊處製作；財團法人民間司法改革基金會備份。
